臺灣屏東地方法院刑事判決　　　　　　　100年度訴字第801號
公　訴　人　臺灣屏東地方法院檢察署檢察官
被　　　告　潘慶郎
上列被告因違反毒品危害防制條例案件，經檢察官提起公訴（10
0 年度毒偵字第1028號），被告於準備程序中就被訴犯罪事實為
有罪之陳述，經本院告知簡式審判程序之旨，並聽取被告及公訴
人之意見後，合議庭裁定由受命法官獨任進行審判程序，判決如
下：
    主  文
潘慶郎施用第一級毒品，累犯，處有期徒刑壹年貳月；又施用第
二級毒品，累犯，處有期徒刑柒月。應執行有期徒刑壹年陸月。
    事  實
一、潘慶郎前於民國89年間因施用毒品案件，經本院以89年度毒
    聲字第2897號裁定送勒戒處所觀察勒戒後，因認有繼續施用
    毒品之傾向，經本院以90年度毒聲字第343 號裁定令入戒治
    處所施以強制戒治，嗣經本院以90年度毒聲字第1257號裁定
    停止戒治所餘戒治期間交付保護管束，並於91年2 月28日因
    保護管束期滿視為執行完畢，並經臺灣屏東地方法院檢察署
    檢察官以91年度戒毒偵字第60號為不起訴處分確定。復於96
    年間施用毒品案件，經本院以96年度訴字第802 號判處有期
    徒刑1 年2 月確定，於97年10月24日因縮刑期滿假釋出監，
    交付保護管束，迄於98年2 月6 日因假釋未經撤銷以執行完
    畢論。詎其明知海洛因及甲基安非他命業經毒品危害防制條
    例第2 條第2 項第1 、2 款明定為第一級毒品、第二級毒品
    ，不得非法持有、施用，仍基於施用第一級毒品海洛因之犯
    意，於99年11月4 日23時許，在其位於屏東縣萬丹鄉○○○
    路50巷11號之住處內，以將海洛因摻水置於針筒後注入體內
    之方式，施用第一級毒品海洛因1 次；另基於施用第二級毒
    品甲基安非他命之犯意，於施用上開海洛因數分鐘後，在上
    址，以將甲基安非他命置於玻璃球內燒烤後，吸食所產生煙
    霧之方式，施用第二級毒品甲基安非他命1 次。嗣於同年月
    5 日中午12時20分許，在其某成年友人位於屏東縣枋寮鄉○
    ○村○○路170 巷10號之住處，為警查獲，經徵得其同意後
    採尿送驗，檢出海洛因代謝後之可待因、嗎啡陽性及甲基安
    非他命陽性反應，始知悉上情。
二、案經屏東縣政府警察局枋寮分局移送臺灣屏東地方法院檢察
    署檢察官偵查起訴。
    理  由
一、本件被告潘慶郎所犯係死刑、無期徒刑、最輕本刑為3 年以
    上有期徒刑以外之罪，其於本院準備程序中就前揭被訴事實
    為有罪之陳述，經受命法官告知簡式審判程序之旨，並聽取
    其與公訴人之意見後，本院認無不得或不宜改依簡式審判程
    序進行之處，爰依刑事訴訟法第273 條之1 第1 項、第284
    條之1 之規定，本院合議庭裁定由受命法官獨任依簡式審判
    程序審理，合先敘明。
二、上揭犯罪事實，業據被告潘慶郎於警詢及本院審理時均坦承
    不諱，而被告為警查獲時所採集之尿液檢體，經送請臺灣檢
    驗科技股份有限公司檢驗，其結果確呈有海洛因代謝後之可
    待因、嗎啡陽性及甲基安非他命陽性反應，有該公司99年11
    月22日編號KH/2010/B0000000號濫用藥物檢驗報告1 份在卷
    可稽( 見警卷第12頁) ，復有被告之勘察採證同意書、屏東
    縣政府警察局枋寮分局偵辦疑似施用毒品尿液檢體送驗代號
    與真實姓名對照表、查獲毒品初步檢驗( 尿液) 報告單各1
    份、查獲及初步檢驗結果照片3 張附卷可佐( 見警卷第8 至
    11、13頁) ，足認被告上開任意性之自白顯與事實相符，堪
    信為真實。是本件事證明確，被告潘慶郎上開施用第一級毒
    品海洛因及第二級毒品甲基安非他命之犯行，均洵堪認定。
三、按毒品危害防制條例於92年7 月9 日修正公布，自93年1 月
    9 日施行，其中第20條、第23條將施用毒品之刑事處遇程序
    ，區分為「初犯」及「5 年內再犯」、「5 年後再犯」。依
    其立法理由之說明：「初犯」，經觀察、勒戒或強制戒治後
    ，應為不起訴處分或不付審理之裁定；經觀察、勒戒或強制
    戒治執行完畢釋放後，「5 年內再犯」者，因其再犯率甚高
    ，原實施之觀察、勒戒及強制戒治既已無法收其實效，爰依
    法追訴或裁定交付審理。至於經觀察、勒戒或強制戒治執行
    完畢釋放後，「5 年後再犯」者，前所實施之觀察、勒戒或
    強制戒治已足以遮斷其施用毒品之毒癮，為期自新及協助其
    斷除毒癮，仍適用「初犯」規定，先經觀察、勒戒或強制戒
    治之程序。從而依修正後之規定，僅限於「初犯」及「5 年
    後再犯」二種情形，始應先經觀察、勒戒或強制戒治程序。
    倘被告於5 年內已再犯，經依法追訴處罰，縱其第3 次（或
    第3 次以上）再度施用毒品之時間，在初犯經觀察、勒戒或
    強制戒治執行完畢釋放5 年以後，已不合於「5 年後再犯」
    之規定，且因已於「5 年內再犯」，顯見其再犯率甚高，原
    實施觀察、勒戒或強制戒治，已無法收其實效，即應依該條
    例第10條處罰（最高法院95年5 月9 日95年度第7 次刑事庭
    會議決議參照）。查被告潘慶郎前於89年間因施用毒品案件
    ，經本院以89年度毒聲字第2897號裁定送勒戒處所觀察勒戒
    後，因認有繼續施用毒品之傾向，經本院以90年度毒聲字第
    343 號裁定令入戒治處所施以強制戒治，嗣經本院以90年度
    毒聲字第1257號裁定停止戒治所餘戒治期間交付保護管束，
    迄於91年2 月28日因保護管束期滿視為執行完畢，並經臺灣
    屏東地方法院檢察署檢察官以91年度戒毒偵字第60號為不起
    訴處分確定。復於前開強制戒治執行完畢後5 年內之96年間
    ，因施用毒品案件而經本院以96年度訴字第802 號判處有期
    徒刑1 年2 月確定之事實，有臺灣高等法院被告前案紀錄表
    1 份在卷可參，是被告既曾於「5 年內再犯」，且經法院判
    處罪刑確定，則其分別於99年11月4 日23時許及數分鐘後，
    再度施用第一級毒品海洛因、第二級毒品甲基安非他命之行
    為，揆諸前開最高法院決議之意旨，即非屬該條例第20條第
    3 項所定之「5 年後再犯」之情形，則檢察官逕行依毒品危
    害防制條例第23條第2 項之規定，予以追訴，應屬適法，本
    院自得依法予以論罪科刑。
四、核被告潘慶郎所為，係犯毒品危害防制條例第10條第1 項之
    施用第一級毒品罪及同條例第2 項之施用第二級毒品罪。其
    於施用第一級毒品海洛因、第二級毒品甲基安非他命前，分
    別持有第一級毒品海洛因、第二級毒品甲基安非他命之低度
    行為，分別為其後施用第一級毒品海洛因、第二級毒品甲基
    安非他命之高度行為所吸收，均不另論罪。又被告有如事實
    欄所載有期徒刑執行完畢之前科紀錄，有前揭臺灣高等法院
    被告前案紀錄表1 份在卷可查，其於有期徒刑執行完畢後，
    5 年以內故意再犯本件有期徒刑以上之2 罪，均為累犯，應
    依刑法第47條第1 項規定，俱以加重其刑。爰審酌被告曾因
    施用毒品經裁定施以觀察、勒戒及強制戒治程序，並處以罪
    刑後，仍未能戒斷其施用毒品之惡習，而再次違犯本件施用
    毒品之2 罪，足見其陷溺已深，自制力亦顯不佳，惟念及其
    施用毒品行為僅係戕害其一己身心健康，並未加害他人，且
    其於犯罪後已知坦承犯行、態度尚可，暨衡及其素行、生活
    狀況、智識程度等一切情狀，分別量處如主文所示之刑，並
    合併定其如主文所示之應執行刑。
據上論斷，應依刑事訴訟法第273 條之1 第1 項、第284 條之1
、第299 條第1 項前段，毒品危害防制條例第10條第1 項、第2
項，刑法第11條前段、第47條第1 項、第51條第5 款，判決如主
文。
本案經檢察官王光傑到庭執行職務。
中    華    民    國   100    年    10    月    31    日
                  刑事第三庭   法  官  許瑜容
以上正本證明與原本無異。
如不服本判決，應於收受本判決送達後10日內向本院提出上訴書
狀，其未敘述上訴理由者，並得於上訴期間屆滿後20日內向本院
補提理由書狀（均須按他造當事人之人數附繕本）「切勿逕送上
級法院」。
中    華    民    國   100    年    10    月    31    日
                              書記官  龔惠婷
附錄本案論罪科刑法條全文：
毒品危害防制條例第10條
施用第一級毒品者，處6 月以上5 年以下有期徒刑。
施用第二級毒品者，處3 年以下有期徒刑。